【裁判字號】    90,交上訴,1561
【裁判日期】    901113
【裁判案由】    業務過失致死
【裁判全文】
臺灣高等法院臺中分院刑事判決              民國九十年度交上訴字第一五六一號
    上  訴  人  臺灣苗栗地方法院檢察署檢察官
    被      告  乙○○
右上訴人因被告業務過失致死案件，不服臺灣苗栗地方法院中華民國九十年七月二十
三日第一審判決(民國九十年度交訴字第七號，起訴案號：臺灣苗栗地方法院檢察署
民國八十九年度偵字第五○二九號)，提起上訴，本院判決如左：
    主      文
原判決撤銷。
乙○○從事業務之人，因業務上之過失致人於死，處有期徒刑伍月，如易科罰金，以
佰元折算壹日。
    事      實
一、乙○○係受雇於林澤滄以駕駛營業大貨車為業，於民國（下同）八十九年九月三
    日凌晨二時許，因所駕駛之車牌號碼ＦＨ─五七九號營業曳引車（係屬林澤滄所
    有，惟靠行於宗大交通事業股份有限公司，設於台中縣龍井鄉○○路○段一三０
    號，負責人陳圳墿，後板車車號六Ｓ—六０號）故障，遂將該曳引車停放在苗栗
    縣通霄鎮○○路北向一三一公里又一百公尺處之路旁，原應注意設置安全警告標
    誌及號誌，以防發生危險事故，且依當時情形並無不能注意之情事，竟疏於注意
    ，而未設置任何安全措施即離開，適邱勝泓於同日十八時四十七分許，駕駛車號
    ＳＣＪ—九０六號輕型機車沿同鎮○○路由南往北行經該路段，亦疏未注意車前
    狀況，迨邱勝泓發現時已然煞避不及致追撞前揭停放於路旁之曳引車後板車左後
    方，造成邱勝泓傷重送醫，延至同月五日十三時許因傷重不治死亡。
二、案經丙○○訴請台灣苗栗地方法院檢察署檢察官偵查起訴。
    理      由
一、訊據被告乙○○對於右開時、地因車子故障停放路旁而未設置任何警告標誌致被
    害人邱勝泓駕車肇事之犯罪事實，坦承不諱，並經告訴人丙○○指述明確，且有
    道路交通事故調查報告表一紙及現場暨死者照片共計二十三幀及公訴人履勘現場
    筆錄附卷可稽。又被害人邱勝泓係因本件車禍受傷死亡，亦經台灣苗栗地方法院
    檢察署檢察官督同法醫師相驗屬實，製有相驗筆錄、相驗屍體證明書、驗斷書在
    卷可憑。
二、按「汽車發生故障不能行駛，應即設法移置於無礙交通之處。該故障車輛在未移
    置前或移置後均應豎立車輛故障標誌。該標誌在行車時速四十公里之路段，應豎
    立於車身後方五公尺至三十公尺之路面上，在行車時速逾四十公里之路段，應豎
    立於車身後方三十公尺至一百公尺之路面上，交通擁擠之路段，應懸掛於車身之
    後部。車前適當位置得視需要設置，車輛駛離現場時，應即拆除。」及「停於路
    邊之車輛，遇晝晦、風沙、雨雪、霧靄時，或在夜間無燈光設備或照明不清之道
    路，均應顯示停車燈光或反光標識。」道路交通安全規則第一百一十二條第一項
    第十二款、第十三款分別定有明文。被告乙○○駕車自應注意上述道路交通安全
    規定。又依附卷之交通事故調查報告表所載及被告乙○○自承，被告於停車當時
    應無不能注意之情事，竟疏未注意及此，致被害人邱勝泓避煞不及而肇事，此有
    台灣省竹苗區車輛行車事故鑑定委員會竹鑑字第八九０九六七號鑑定意見書亦為
    此認定，有鑑定書一份附卷可稽，被告乙○○之行為顯有過失，並與邱勝泓之死
    亡間有因果關係。事證明確，被告乙○○業務過失致死犯行堪以認定，應予依法
    論科。
三、查被告乙○○行為後，刑法第四十一條第一項業已於九十年一月十日修正公布為
    犯最重本刑為五年以下有期徒刑以下之刑之罪，而受六個月以下有期徒刑或拘役
    之宣告，因身體、教育、職業、家庭之關係或其他正當事由，執行顯有困難者，
    得以一元以上三元以下折算一日，易科罰金，並於同年月十二日生效，是被告乙
    ○○犯罪後法律已有變更，比較新舊法之結果，以新法有利於被告，依刑法第二
    條第一項前段之規定，應適用最有利於被告之新法，即裁判時之刑法第四十一條
    第一項前段處罰。又被告乙○○係從事駕駛業務之人，業據其供明在卷。是核被
    告乙○○所為，係犯刑法第二百七十六條第二項之業務過失致人於死罪。原審對
    於被告予以論罪科刑，固非無見，惟查被告迄未與告訴人達成民事和解，犯罪後
    之態度不佳，原審予以宣告緩刑，尚有未當，檢察官上訴意旨認原審輕判，又予
    緩刑，指摘原判決不當云云，經核前者為無理由，後者為有理由，應由本院將原
    判決予以撤銷改判，爰審酌被告無犯罪前科紀錄，其過失程度，所生之危害，被
    害人亦與有過失，被告犯罪後之態度等一切情狀，量處如主文第二項所示之刑，
    並諭知易科罰金之折算標準，以示懲戒。
四、據上論斷，應依刑事訴訟法第三百六十九條第一項前段、第三百六十四條、第二
    百九十九條第一項前段，刑法第二條第一項前段、第二百七十六條第二項、第四
    十一條第一項前段、罰金罰鍰提高標準條例第一條前段、第二條，判決如主文。
本案經檢察官甲○○到庭執行職務。
中      華      民      國      九十    年      十一    月      十三    日
                                臺灣高等法院臺中分院刑事第四庭
                                      審判長法  官  洪  耀  宗
                                            法  官  劉  登  俊
                                            法  官  吳  重  政
右正本證明與原本無異。
如不服本判決應於收受送達後十日內向本院提出上訴書狀，其未敘述上訴之理由者並
得於提起上訴後十日內向本院補提理由書（均須按他造當事人之人數附繕本）。
                                            書記官  林  育  德
中      華      民      國      九十    年      十一    月      十三    日
附錄：
刑法第二百七十六條
因過失致人於死者，處二年以下有期徒刑、拘役或二千元以下罰金。
從事業務之人，因業務上之過失犯前項之罪者，處五年以下有期徒刑或拘役，得併科
三千元以下罰金。
                                                                        Ａ


司法院資訊處製作；財團法人民間司法改革基金會備份。
